臺灣士林地方法院民事裁定　　　　　　100年度監宣字第155號
聲　請　人　張盧絨
　　　　　　張哲國
相　對　人　張淑芬
代　理　人　岳　珍律師
上列聲請人聲請監護宣告事件，本院裁定如下：
    主  文
宣告張淑芬（女、民國○○年○ 月○○日生、身分證統一編號：Ｚ000
000000號）為受輔助宣告之人。
選定張淑敏（女、民國○○年○ 月○○日生、身分證統一編號：Ｚ000
000000號）為受輔助宣告人張淑芬之輔助人。
聲請程序費用由受輔助宣告之人負擔。
    理  由
一、本件聲請意旨略以：聲請人張盧絨、張哲國分別係相對人張
    淑芬之母、兄，相對人於民國97年9 月28日因經過工地遭物
    品砸傷，受有蜘蛛膜下腔出血、寰椎與樞椎脫位、呼吸衰竭
    併呼吸器依賴、尿崩症，致無法自主活動，且需長期臥床，
    專人照護，身上留置氣管內管，長期依賴呼吸器使用，目前
    雖延醫診治，惟仍需仰賴他人照顧，已達民法第14條所定應
    受監護宣告之程度，為此聲請准予裁定宣告相對人張淑芬為
    受監護宣告之人等語，並提出戶籍謄本、中華民國身心障礙
    手冊、泰安醫院診斷證明書等件為證。
二、按對於因精神障礙或其他心智缺陷，致其為意思表示或受意
    思表示，或辨識其意思表示效果之能力，顯有不足者，法院
    得因本人、配偶、四親等內之親屬、最近一年有同居事實之
    其他親屬、檢察官、主管機關或社會福利機構之聲請，為輔
    助之宣告，民法第15條之1 第1 項定有明文。又按法院對於
    監護之聲請，認為未達民法第14條第1 項之程度者，得依民
    法第15條之1 第1 項規定，為輔助之宣告，民法第14條第3
    項亦有明文。另法院對於監護之聲請，認為未達民法第14條
    第1 項之程度，而有輔助宣告之原因者，得依職權以裁定變
    更為輔助宣告，民事訴訟法第624 條之3 第1 項規定甚明。
三、經查，本院在鑑定人即臺北市立聯合醫院陽明院區精神科醫
    師楊逸鴻前訊問相對人張淑芬，審驗相對人之心神狀況，其
    意識清楚，對本院訊問內容能以眨眼或唇語方式而為簡單回
    應；並審酌臺北市立聯合醫院民國100 年9 月15日北市醫陽
    字第10032691600 號函附之精神鑑定報告書認：「(一)身體及
    神經學檢查：其四肢完全癱瘓，頸部前方遺留氣管造術（
    tracheostomy）之口。(二)精神狀態檢查：張員意識清楚，
    外觀整潔，俱情感表達及感知之能力，俱專心注意之能力，
    態度合作。其不俱活動能力，語言理解及表達能力有輕微障
    礙，俱思考之邏輯推理能力。依其目前表達能力，無法清楚
    分辨其是否曾有妄想（delusion）或幻覺（hallucination
    ）之經驗。其對外界現實事務俱部分理解及判斷之能力；俱
    定向感（orientatio n：對人、時、地之認知）；俱短期及
    長期記憶之能力；俱抽象思考能力（abstract thinking ）
    ；俱計算能力。其大腦皮質之高等功能（high cortical
    function）有輕微障礙。(三)結論：綜合張員之生活史、病史
    及鑑定時臨床所見，張員自97年發生意外後，已完全喪失社
    會功能及生活功能，復參酌其大腦皮質之高等功能有輕微障
    礙，故據以推斷張員臨床診斷為『認知障礙』（Cognitive
    impairment），病因為頭部外傷所致。張員自民國97年頭部
    外傷後，應仍俱部分財經理解能力，但因發音障礙，其表達
    有時難以清楚辨識。其已完全喪失個人健康照顧能力、社會
    性、交通能力及獨立生活之能力，其因精神障礙或心智缺陷
    致其為意思表示及受意思表示，及辨識其意思表示效果之能
    力，顯有不足，故推斷張員符合輔助宣告之資格。」等語，
    有本院100 年9 月8 日非訟事件筆錄及上揭精神鑑定報告書
    在卷可稽，堪認相對人張淑芬因認知障礙，致其為意思表示
    或受意思表示，或辨識其意思表示效果之能力顯有不足等情
    為真正。又本件聲請人雖為監護之聲請，惟相對人既未達應
    受監護宣告之程度，從而聲請人聲請監護宣告，尚屬有間。
    但因相對人為意思表示或受意思表示，或辨識其意思表示效
    果之能力顯有不足，仍有受輔助宣告之必要，故本院爰依職
    權以裁定宣告相對人為受輔助宣告之人。
四、按受輔助宣告之人，應置輔助人。法院選定輔助人時，應依
    受輔助宣告之人之最佳利益，優先考量受輔助宣告之人之意
    見，審酌一切情狀，並注意下列事項：(一)受輔助宣告之人之
    身心狀態與生活及財產狀況。(二)受輔助宣告之人與其配偶、
    子女或其他共同生活之人間之情感狀況。(三)輔助人之職業、
    經歷、意見及其與受輔助宣告之人之利害關係。(四)法人為輔
    助人時，其事業之種類與內容，法人及其代表人與受輔助宣
    告之人之利害關係。民法第1113條之1 第1 項、同條第2 項
    準用第1111條之1 分別定有明文。經查：本件相對人張淑芬
    既經宣告為受輔助宣告之人，本院自應為其選定輔助人。本
    院審酌張淑敏為相對人之姊，彼此手足血脈相連，關係密切
    ，應有相當之信賴關係存在，適於執行輔助人之職務，且其
    已明確表達願意擔任相對人之輔助人等語（見本院100 年10
    月31日非訟事件筆錄），並有同意書1 份在卷可按。又聲請
    人即相對人之母張盧絨亦表示其同意由張淑敏擔任為輔助人
    ，因張淑敏會照顧相對人等語在卷（見本院100 年10月31日
    非訟事件筆錄）。而聲請人張哲國前於100 年9 月8 日上午
    發生車禍，現尚須專人照護等情，有馬偕紀念醫院淡水分院
    乙種診斷證明書在卷可佐，堪認其身體狀況顯不適於擔任相
    對人之輔助人。此外，相對人已於本院訊問時以唇語表示其
    希望由姊姊張淑敏擔任輔助人等語明確（見本院100 年10月
    31日非訟事件筆錄），故其意願自應予以尊重。本院因認由
    相對人之姊張淑敏擔任輔助人，較能符合受輔助宣告人之最
    佳利益，爰選定張淑敏為受輔助宣告人張淑芬之輔助人。
五、依民事訴訟法第624 條之1 第3 項、第608 條第1 項，裁定
    如主文。
中    華    民    國   100    年    11    月    30    日
                  家事庭  法  官  陳章榮
以上正本證明與原本無異。
如不服本裁定關於選定輔助人部分，應於送達後10日內向本院提
出抗告狀，並繳納抗告費新臺幣1000元；其餘關於輔助宣告部分
，不得抗告。
中    華    民    國   100    年    11    月    30    日
                          書記官  丁梅芬